臺灣臺南地方法院交通事件裁定　　　　100年度交聲字第354號
移送機關　　交通部公路總局嘉義區監理所臺南監理站
異議人即
受處分人　　李維倫
上列異議人即受處分人因違反道路交通管理處罰條例案件，對於
交通部公路總局嘉義區監理所臺南監理站民國100年3月31日所為
之裁決處分（處分案號：嘉監南字第裁74-S00000000號）聲明異
議，本院裁定如下：
    主    文
原處分撤銷。
李維倫不罰。
    理    由
一、原處分意旨略以：異議人即受處分人李維倫（下稱異議人）
    駕駛車牌號碼3383-SR號自用一般小客車，於民國100年1月1
    5日10時45分許，行經臺南市○○路與海安路交岔路口時，
    因肇事致人受傷，異議人未對傷者採取救護措施，亦未留下
    聯絡資料，未保持車輛終止位置，未通知警察機關處理即移
    動現場而逃逸，經臺南市警察局交通大隊警員據報到場處理
    ，再通知異議人到局製作筆錄後予以製單舉發，嗣經移送機
    關即交通部公路總局嘉義區監理所臺南監理站（下稱原處分
    機關）以其違規事實明確，依道路交通管理處罰條例第62條
    第3項、第4項、第67條第3項（原處分漏載第62條第3項、第
    67條第3項）及違反道路交通管理事件統一裁罰基準表之規
    定，裁處異議人罰鍰新臺幣（下同）6,000元，吊銷駕駛執
    照，1年內不得考領駕駛執照等語。
二、聲明異議意旨略以：異議人未發覺任何碰撞，且車子無任何
    損傷，又現已因公共危險罪，由檢察官偵查中，為此聲明異
    議，請求撤銷原處分等語。
三、按汽車駕駛人駕駛汽車肇事致人受傷或死亡者，應即採取救
    護措施及依規定處置，並通知警察機關處理，不得任意移動
    肇事汽車及現場痕跡證據，違反者處3,000元以上9,000元以
    下罰鍰。但肇事致人受傷案件當事人均同意時，應將肇事汽
    車標繪後，移置不妨礙交通之處所；前項駕駛人肇事致人受
    傷而逃逸者，吊銷其駕駛執照；致人重傷或死亡而逃逸者，
    吊銷其駕駛執照，並不得再考領；汽車駕駛人，曾依本條例
    其他各條規定吊銷駕駛執照者，1年內不得考領駕駛執照，
    道路交通管理處罰條例第62條第3項、第4項、第67條第3項
    分別定有明文。又違反行政法上義務之行為非出於故意或過
    失者，不予處罰，行政罰法第7條第1項亦定有明文。是以，
    前開道路交通管理處罰條例處罰規定，並未處罰過失，故必
    以受處分人有逃逸之故意，或故意不依規定處置，始得歸責
    ，詳言之，受處分人除客觀上有逃逸之行為外，尚須對其肇
    事致人受傷或死亡之事實有違法之認識，及決意逃逸之故意
    ，或故意不依規定處置，始足當之，合先敘明。次按犯罪事
    實應依證據認定之，無證據不得認定犯罪事實；又不能證明
    被告犯罪或其行為不罰者，應諭知無罪之判決，刑事訴訟法
    第154條第2項、第301條第1項，分別定有明文。又認定不利
    於被告之事實，須依積極證據，苟積極證據不足為不利於被
    告事實之認定時，即應為有利於被告之認定，更不必有何有
    利之證據；且事實之認定，應憑證據，如未能發現相當證據
    ，或證據不足以證明，自不能以推測或擬制之方法，以為裁
    判基礎；而認定犯罪事實所憑證據，雖不以直接證據為限，
    間接證據亦包括在內；然而無論直接或間接證據，其為訴訟
    上之證明，須於通常一般之人均不致有所懷疑，而得確信其
    為真實之程度者，始得據為有罪之認定，若其關於被告是否
    犯罪之證明未能達此程度，而有合理性懷疑之存在時，事實
    審法院復已就其心證上理由予以闡述，敘明其如何無從為有
    罪之確信，因而為無罪之判決，尚不得任意指為違法，最高
    法院分別著有30年上字第816號、40年台上字第86號、76年
    台上字第4986號等判例可資參照。而依道路交通管理處罰條
    例第89條規定，法院受理有關交通事件，準用刑事訴訟法之
    規定，前開規定及判例意旨自得適用於本件聲明異議案件。
四、經查：
  (一)異議人於100年1月15日10時45分許，駕駛車牌號碼3383-SR
    號自用一般小客車，沿臺南市○○路由東往西方向行駛，於
    行經該路與海安路之交岔路口時，不慎與沿海安路由南往北
    方向行駛，由第三人胡美君所駕駛之車牌號碼620-EMX號重
    型機車發生擦撞，致第三人胡美君人車倒地，並受有左足跗
    骨挫傷、骨膜破裂、左膝挫傷等傷害，異議人未對胡美君採
    取救護措施，亦未通知警察機關處理而逕行駕車離去，經臺
    南市警察局交通大隊警員據報到場處理，並調閱監視器畫面
    查得上開車輛之車牌號碼，嗣通知車主即異議人到局製作筆
    錄，知悉駕駛人即為異議人後予以製單舉發，復由原處分機
    關依法裁處如前所述等情，有臺南市警察局100年2月8日南
    市警交字第S00000000號舉發違反道路交通管理事件通知單
    及原處分機關100年3月31日嘉監南字第裁74-S00000000號裁
    決書各1份附卷可稽，並有道路交通事故現場圖、道路交通
    事故調查報告表(一)、(二)、現場照片、忠義中醫聯合診所診斷
    證明書、當事人談話筆錄等件在警卷可佐。
  (二)次查，異議人因本件交通事故而涉嫌駕車肇事逃逸之犯行，
    經警移送臺灣臺南地方法院檢察署（下稱臺南地檢署）檢察
    官以100年度偵字第4672號偵查案進行偵查，異議人於100年
    4月12日偵訊時陳稱：其車子開到路口，覺得從其左後方好
    像有一台機車從海安路的方向要衝出來，其有稍微踩一下煞
    車，沒有感覺發生碰撞，沒有聽見車輛碰撞聲，沒有聽到機
    車倒地聲，沒有聽到有人呼喊，是警方通知才知道發生車禍
    ，其沒有故意要肇事逃逸等語（見偵卷第10-12頁）；而第
    三人即與異議人發生擦撞之機車駕駛人胡美君於100年4月12
    日偵訊時陳稱：其當時不知道二車碰撞的位置，其只知道車
    滑倒，後來看監視器才知道機車右側後邊方向燈上方的車架
    扶手邊緣與被告車輛左後側有接觸，其也不記得實際上有無
    碰撞，其當時沒有聽到碰撞聲，其機車右後側上方沒有碰撞
    痕跡，右側車身下方邊緣的擦痕是車倒地後滑行發生的等語
    （見偵卷第12頁），核與異議人前開所辯有部分相符。又觀
    之本件肇事車輛之照片，異議人所駕駛之汽車左後方車身部
    位及第三人胡美君所騎乘機車之右後方車身部位均無明顯擦
    撞或碰撞之痕跡（見警卷第20、26頁），是難以認定當時二
    車曾受有相當之強力擦撞，因此，異議人辯稱其沒有聽到碰
    撞聲及機車倒地聲，不知發生車禍等語，應非不可採。是則
    尚難認異議人主觀上有肇事逃逸之故意。
  (三)再查，本件刑事案件經檢察官偵查後，亦認異議人主觀上並
    無肇事逃逸之故意，此外，復查無其他積極證據足認異議人
    有何肇事逃逸犯行，應認異議人罪嫌不足，乃將全案為不起
    訴處分，有臺南地檢署100年度偵字第4672號不起訴處分書
    附卷可參，復經本院依職權調閱上開偵查卷宗全卷查閱屬實
    。因此，異議人於前揭時地固有與被害人胡美君發生交通事
    故並致胡美君受傷，且未即採取救護措施及依規定處置，並
    通知警察機關處理，並任意移動肇事汽車及現場痕跡證據。
    然依前揭說明，足認異議人於肇事當時離開肇事現場，係因
    其並未察知有與被害人發生擦撞且致其受傷，而非基於肇事
    後意圖規避責任而逃逸，且原處分機關亦未提出其他積極證
    據以供本院佐證，本院亦查無其他具體事證足資證明異議人
    確有肇事致被害人胡美君受傷後，未對被害人胡美君採取必
    要救護措施及依規定處置，並通知警察機關處理，且任意移
    動肇事汽車、現場痕跡證據及因此逃逸等違規情事之主觀犯
    意，是難認異議人有肇事逃逸之違規行為。
  (四)依上所述，異議人之上開辯解尚非無據，原處分機關未予詳
    查，遽予裁罰，容有未洽。從而，本件異議為有理由，自應
    將原處分予以撤銷，並另為異議人不罰之諭知。
五、據上論斷，應依道路交通管理處罰條例第87條第2項、道路
    交通事件處理辦法第19條前段，裁定如主文。
中    華    民    國   100    年    5     月    31    日
                      交通法庭  法  官  林福來
以上正本證明與原本無異。
如不服本裁定，應於收受送達後5日內向本院提出抗告狀。（應
附繕本）
                                書記官  李淑惠
中    華    民    國   100    年    6     月    1     日